臺灣高等法院高雄分院民事判決　九十三年度上字第六三號
　　上　訴　人　　庚○○
　　法定代理人　　己○○
　　　　　　　　　丁○○
　　訴訟代理人　　李淑欣律師
　　被　上訴人　　台灣麥當勞餐廳股份有限公司
　　兼法定代理人　甲○○○○○.
　　被　上訴人　　戊○○
　　　　　　　　　丙○○
　　　　　　　　　乙○○
　　共　　　同
　　訴訟代理人　　傅祖聲律師
當事人間請求損害賠償事件，上訴人對於中華民國九十三年二月二十四日臺灣高雄地
方法院九十二年度訴字第二一一五號第一審判決提起上訴，本院於九十三年十一月十
一日辯論終結，茲判決如下：
　　　主　　　文
上訴駁回。
第二審訴訟費用由上訴人負擔。
　　　事實及理由
一、上訴人主張：上訴人於九十年八月二日下午，與其母丁○○、鄰人洪佳豪、鄭淑
　　惠前往被上訴人臺灣麥當勞餐廳股份有限公司（下稱麥當勞公司）設於高雄市之
　　九如門市消費，並於該門市兒童遊戲區內遊玩，不料，前開門市兒童遊戲區護欄
　　上之木條並未密接而有缺口，致上訴人在與洪佳豪遊玩時，因頭部撞及該缺口處
　　而受傷，經送醫急救並進行縫合手術，其後，上訴人除多次遵照醫囑進行外傷換
　　藥、包紮、拆線外，尚曾因嘔吐前往就醫，另顏面亦因過度恐懼，微血管破裂而
　　產生點點紅斑，被上訴人MARVIN是麥當勞公司之董事長，戊○○係麥當勞公司南
　　區總經理，丙○○係麥當勞公司九如門市負責人，應就上開行為負賠償責任。為
    此爰依消費者保護法第五十一條及侵權行為之法律關係，求為被上訴人應連帶賠
    償上訴人非財產上之損害賠償新臺幣（下同）一百二十萬元及懲罰性賠償金四十
    萬元，共計一百六十萬元，及其利息之判決，並於本院聲明：
　(一)原判決關係於駁右開第二項之訴部分及該部分假執行之聲請均駁回。
　(二)被上訴人應連帶給付上訴人一百六十萬元及自九十二年八月二十日起至清償日止
　　，按年息百分之五計算之利息。
　(三)願供擔保請准宣告假執行。
二、被上訴人等則以：(一)麥當勞公司九如門市兒童遊樂區內護欄接合處並無缺口，況
　　縱認確有缺口存在，上訴人所受傷害亦非撞及木條接合處所致。(二)被上訴人麥當
　　勞公司提供之遊樂設施，已經國際級安全認證機構檢驗合格，被上訴人麥當勞公
　　司並於前開兒童遊樂區入口處設置明顯之告示，要求兒童需於成人陪同下始能進
　　入遊戲，前開兒童遊樂區內之軟質積木，係僅供幼童玩堆疊積木遊戲而非供兒童
　　堆疊後站立或彈跳使用，本件事故係因上訴人不當使用遊樂設施，及上訴人之母
    丁○○疏於照顧所致，被上訴人麥當勞公司所提供之遊樂設施並無安全上之危險
    ，被上訴人均無過失可言等語，資為抗辯。並於本院聲明：上訴駁回，並陳明如
    受不利判決，願供擔保請准免為假執行。
三、上訴人主張其於九十年八月二日下午，前往被上訴人麥當勞公司九如門市消費時
　　，在該門市兒童遊樂區內遊玩受傷之事實，業據其提出統一發票、健生醫院健字
　　第二一八０號診斷證明書各一紙為證，並經證人洪佳豪、鄭淑惠到庭證述明確，
　　且為被上訴人所不爭執，上訴人此部分之主張，自堪信為真實。又上訴人主張其
　　係因撞及前開門市兒童遊樂區內護欄上壓條之缺口受傷，及被上訴人麥當勞公司
　　提供之遊樂設施具有安全上之危險等事實，則為被上訴人所否認，並以前開情詞
　　置辯。兩造之爭點為(一)上訴人之受傷是否係撞及護欄上之缺口所致？(二)被上訴人
　　麥當勞公司所提供之遊設施有無安全上之危險？
四、上訴人之受傷是否撞及護欄上缺口所致？
  (一)按當事人主張有利於己之事實者，就其事實有舉證之責任，民事訴訟法第二百七
    十七條前段定有明文。
　(二)上訴人主張麥當勞公司九如門市兒童遊樂區內護欄上壓條有缺口，且其係因撞及
　　該缺口而受傷之事實，既為被上訴人所否認，則上訴人就此有利於己之事實，自
　　應負舉證之責。然查，觀諸上訴人所提出且為被上訴人所不爭執之案發當時照片
　　可知，上訴人所稱之壓條缺口乃係指壓條之接縫處而言，另參酌上訴人之母丁○
　　○於臺灣高雄地方法院檢察署九十一年度偵續字第二六一號、九十一年度偵字第
　　九五一０號之偵查案件中陳稱：「傷口很深，但沒有發現木屑，也沒有其他東西
　　在傷口上。」、「（木條有無血跡？）他們已整理過。」等語，及上訴人於受傷
　　後尚未告知麥當勞公司九如門市之任何人員前，即自行拍照蒐證，其於事發當天
　　拍攝提出於本院之照片，亦同無血跡殘留於上訴人所稱之壓條缺口上，又臺灣高
　　雄地方法院檢察署檢察官函詢健生醫院即上訴人受傷後就醫之診所有關上訴人頭
　　部傷口之成因時，據該院答覆稱：因頭皮組織比一般皮膚較無彈性而脆弱，即使
　　鈍物撞擊亦會形成相當大的傷口，端視其撞擊力量而定，故實難據此判定撞擊物
　　為原木木條缺口或玻璃旁金屬支撐架等語，有健生醫院函一紙附卷可考。從而上
　　訴人頭部之傷口既無木屑殘留，上訴人所稱之木條缺口亦無血跡殘留，其頭部傷
　　口之狀況復無法研判係撞擊何物所致，則依上訴人所提證據，自不足以證明其頭
　　部傷口確係因撞擊木條缺口所致。至證人洪家豪雖於原審證稱上訴人係因撞擊木
　　條始流血受傷等語，然以證人洪家豪當時係年僅七歲之幼童，事發當時正與上訴
　　人共同遊戲中，上訴人自堆疊而起之軟墊上跌落係突發狀況，證人洪家豪是否能
　　清楚看見上訴人撞擊之位置，已非無疑，況證人洪家豪於上開偵查案中係稱：上
    訴人先撞到玻璃滑下來再撞到缺角等語，與於本院證述不同，可見證人洪家豪就
    上訴人所受之傷害究係因撞到玻璃或缺角所致，並無法加以確定，是證人洪家豪
    之證詞，尚不足為有利上訴人之認定。因之，上訴人此部分之主張，尚無足採。
五、被上訴人麥當勞公司所提供之遊樂設施有無安全上之危險？
　(一)麥當勞公司九如門市設置之兒童遊樂區，內部擺設有溜滑梯及大型軟墊積木供兒
　　童玩耍，麥當勞公司並於入口處設有大型使用規則告示，其告示內容載明：「使
　　用對象：兒童遊樂區器材限身高九十公分以上一百二十公分以下，可獨立行走之
　　兒童使用。」、「使用須知：（一）進入兒童遊樂區應有成人一人在旁陪伴，但
　　成人請勿使用遊樂器材，以策安全。‧‧‧」等語，而於告示牌右側繪有身高表
　　供兒童測量使用等事實，有兩造提出之照片共計三十幀在卷可稽，且為兩造所不
　　爭執，麥當勞公司九如門市所設置之兒童遊樂區，既已將其使用之對象限縮於身
　　高九十公分以上、一百二十公分以下可獨立行走之兒童，並將此等事項以明顯之
　　牌示公告，同時提供身高表供欲進入兒童遊樂區遊玩之兒童測量使用，其所提供
　　之遊樂設施為溜滑梯及大型軟墊積木，則其有關遊樂設施安全性之設計自係針對
　　此等使用對象（即身高九十公分以上、一百二十公分以下可獨立行走之兒童）以
　　正常方式使用此等設備（即溜滑梯及堆疊積木）而設，其餘非屬前開使用對象之
　　人或以其他非正常使用之方式使用前開遊樂器材者，自不在麥當勞公司設計前開
　　遊樂器材安全性之考慮之列。按從事設計、生產、製造商品或提供服務之企業經
　　營者應確保其提供之商品或服務，無安全或衛生上之危險，固為修正前消費者保
　　護法第七條第一項（已於九十二年一月二十二日修正）所明訂，惟所謂「安全或
　　衛生上之危險」，依同法施行細則第五條第一項規定，係指服務或商品於提供時
　　，未具通常可合理期待之安全性，且未符合當時科技或專業水準者而言，至是否
　　具備通常可合理期待之安全性，則應以提供服務或商品當時之科技及專業水準，
　　以及符合社會一般消費者所認知之期待為整體衡量（最高法院九十年度台上字第
　　七０九號裁判意旨參照）。因之麥當勞公司既已明示系爭兒童遊樂區係供身高九
　　十公分以上、一百二十公分以下可獨立行走之兒童使用，且其提供之遊樂設施乃
　　溜滑梯及大型軟墊積木，則有關系爭遊樂器材是否具有安全或衛生上之危險，自
　　應以該等使用對象依正常使用方法使用時，是否具有可合理期待之安全性而定。
　(二)又上訴人係八十三年九月二日出生，於本件事故發生時即九十年八月二日，正值
    就讀龍華國民小學一年級準備升上二年級之暑假，當時上訴人之身高約在一百二
    十二點八公分至一百二十七點五公分之間，此有高雄市鼓山區龍華國民小學九十
　　一年十二月二日高市龍華字第０九一０００二八九一號函附卷可稽，有臺灣高雄
　　地方法院檢察署九十一年度偵續字第二六一號偵查卷內資料可按，且為兩造所不
　　爭執，可見上訴人於九十年八月二日前往麥當勞公司九如門市消費時，其身高已
　　超出麥當勞公司所規定一百二十公分之上限，而不應進入系爭兒童遊樂區玩耍。
　　另依證人洪佳豪於原審所述：「庚○○撞到頭。當時我們在遊戲室玩，把軟墊疊
　　起來，我們兩個站上去，後來庚○○跌下來就撞到頭。」、「當時我們疊軟墊不
　　是很高。我們有搖軟墊，滑下來庚○○就撞到窗戶護墊上木條。」等語（見原審
　　九十二年九月五日言詞辯論筆錄），及上訴人前於偵查案中陳稱：「（是否站在
　　八十一公分之墊子上？）是。」、「（因腳卡在八十一公分之處才摔下？）是。
　　」、「（墊子是用來爬的？）不是，是用來躺或丟的。」等語，足認上訴人係因
　　將前開兒童遊樂區內供堆疊積木使用之軟墊疊高，並站立於軟墊上方彈跳時摔落
　　受傷，故上訴人使用前開遊樂器材之方式顯已逾越正常合理之使用方式。又上訴
　　人之母丁○○並未陪同上訴人進入系爭兒童遊樂區一節，亦為上訴人所不爭執，
　　則上訴人確有違反麥當勞公司就系爭遊樂區所為使用對象之限制，並以違反正常
　　合理使用之方式使用麥當勞公司所提供之大型軟墊積木，而上訴人之母丁○○亦
　　確有違反麥當勞公司要求成人應陪同兒童進入遊樂區等情，均堪信為真實。
　(三)被上訴人麥當勞公司九如門市兒童遊樂區，其四周牆壁均設有護欄，該等護欄並
　　均以塑膠皮革包裝，內含軟性無銳角之護墊，有兩造所提出之照片共三十幀在卷
　　可參，此等設計本即為避免兒童在內遊玩時，因互相推擠撞擊牆面而受傷，護欄
　　之高度並係斟酌使用者身高所為之設計，且上訴人所指稱具有安全上危險之壓條
　　係位於護欄上方，壓於塑膠皮革之上，其側邊並未突出塑膠皮革所包裹之軟性護
　　墊，以該兒童遊樂區係供兒童溜滑梯及堆疊積木玩耍，並非供兒童自上而下彈跳
　　或跳躍觀之，則一般身高在九十公分以上、一百二十公分以下之兒童於遊樂區內
　　，以正常合理之使用方式遊戲時，縱因推擠而撞擊護欄，其撞擊之位置亦必在護
　　欄之側邊而非上方，是依正常之使用方式而言，於遊樂區內玩耍之兒童並無由上
　　而下撞擊護欄上方壓條之可能，麥當勞公司設計此等護欄之目的亦絕非在避免使
　　用者由上而下撞擊該處受傷；況被上訴人麥當勞公司復於告示中要求兒童入內遊
　　戲時，需有一名成人陪同，該等規定之目的無非係因兒童自身對於危險之認知不
　　足，極易以違反正常使用之方式使用相關器材，故需成人在旁看管以確保其安全
　　。因之，於本件事故發生時，上訴人之身高既早已超出麥當勞公司規定得進入兒
　　童遊樂區使用之上限而不應進入，上訴人違反前開有關身高限制之規定進入後，
　　復以違反麥當勞公司設置溜滑梯及軟質積木正常使用之方式，站立於疊起高達八
　　十公分以上之軟墊上跳躍，因重心不穩跌落，上訴人之母丁○○攜同上訴人前往
　　前開門市用餐，竟亦未依麥當勞公司所豎立牌示之內容，陪同原告進入兒童遊樂
　　區內，任由其與證人洪佳豪以違反前開遊樂器材正常使用之方式嬉戲，則上訴人
　　之受傷顯係因其個人行為及其母丁○○疏於照顧注意所致，被上訴人麥當勞公司
　　所提供之遊器材，依社會一般消費者之認知期待及當時之科技、專業水準，應認
　　已具有可合理期待之安全性，上訴人主張被上訴人所提供之遊樂器材具有安全上
　　之危險，自無可採。
　(四)上訴人雖另主張麥當勞公司並未派員確實執行其告示之內容，惟麥當勞公司已於
　　兒童遊樂區入口處豎立明顯之牌示，其內容並清楚說明使用之對象及應由成人陪
　　同進入之意旨，則被上訴人自得信賴消費者會遵守此等規定，並依照正常合理之
　　使用方式使用其遊樂器材，上訴人主張被上訴人應派員在旁看管，無異如同要求
　　提供公園設施供人遊憩之機關或企業，除要求其提供之器材於正常使用之情形下
　　無安全上之危險外，同時要求提供人必須派人隨時於現場看管，防止任何人以違
　　反正常使用之方式使用器材而受傷之可能，此等要求顯已逾越消費者保護法之規
　　範意旨，且屬強人所難，是上訴人執此主張被上訴人等應負損害賠償之責，自亦
　　無可採。
六、綜上所述，消費者保護法第七條第三項雖採取無過失主義之立法方式，然細譯其
　　條文規定「企業經營者『違反前二項規定』，致生損害於消費者或第三人時，應
　　負連帶賠償責任。但企業經營者能證明其無過失者，法院得減輕其賠償責任。」
    等語，顯見企業經營者必須有違反消費者保護法第七條第一、二項規定之情形，
　　亦即所提供之商品或服務欠缺可合理期待之安全性時，始有該條款之適用，反之
　　，若企業經營者所提供之商品或服務係具有可合理期待之安全性，則企業經營者
　　即無所謂違反消費者保護法第七條第一、二項之可言，自亦無依據消費者保護法
　　第七條第三項負連帶賠償責任之餘地。因之，上訴人既未能證明上訴人因撞及護
　　欄木條缺口而受傷，其主張自無可採。又被上訴人麥當勞公司所提供之系爭兒童
　　遊樂區，既已將使用對象限於九十公分以上、一百二十公分以下可獨立行走之兒
　　童，則超出此一範圍之人，本即不應進入遊戲，上訴人竟違反麥當勞公司所為之
　　前開規定，貿然進入嬉戲，並以違反麥當勞公司所提供遊樂設施正常使用之方式
　　，不當使用其遊樂器材，上訴人之母丁○○更疏於陪同進入照顧上訴人，顯見本
　　件事故實係因上訴人個人之行為及其母丁○○疏於照顧注意所致；至麥當勞公司
　　所提供之遊樂器材，依其設置目的觀察，以社會一般消費者之認知期待及當時之
　　科技、專業水準而言，已具有可合理期待之安全性，自無何責任之可言。
七、上訴人主張被上訴人丙○○於刑事偵查程序中稱：上訴人受傷後該遊樂區曾經整
　　修二次以上，若非其設施有瑕疵，何須加以整修，足認麥當勞公司之遊樂設施確
　　缺乏安全性云云。惟被上訴人麥高勞公司之整修遊樂設施之行為，並不足以證明
　　其遊樂設施必有瑕疵，反之，被上訴人麥當勞公司為提高其遊樂設施之安全性或
　　其他目的而予定期性或不定期性之整修，尚難以此謂被上訴人麥當勞公司有卸責
　　之嫌。
八、綜上所述，上訴人本於侵權行為及消費者保護法規定之法律關係，訴請被上訴人
    賠償非財產上損害一百二十萬元，懲罰性之賠償金四十萬元及均自九十二年八月
    二十日起算之法定遲延利息，顯屬無據。原審就上開部分，為上訴人敗訴之判決
　　並駁回其假執行之聲請，委無不合，上訴論旨，仍據前詞，指摘原判決上開部分
　　不當，為無理由，應予駁回。
九、結論：本件上訴為無理由，依民事訴訟法第四百四十九條第一項、第七十八條，
　　判決如主文。
中　　華　　民　　國　　　　九十三　　　年　　 十一　　 月　　二十五　　日
　　　　　　　　　　　　　　　　　　　　　　　　民事第二庭
~B1審判長法官　簡色嬌
~B2法　　　官　沈建興
~B3法　　　官　周慶光
正本係照原本作成。
如對本判決上訴，須於判決送達後二十日內向本院提出上訴狀，其未表明上訴理由者
，應於上訴後二十日內向本院提出上訴理由書（均須按他造當事人之人數附繕本）。
上訴時應提出委任律師或具有律師資格之人之委任狀，並依附註條文規定辦理。
中　　華　　民　　國　　　　九十三　　　年　　 十一 　　月　　二十九　　日
~B法院書記官　馬蕙梅
附註：
民事訴訟法第四百六十六條之一：
對於第二審判決上訴，上訴人應委任律師為訴訟代理人，但上訴人或其法定代理人具
有律師資格者，不在此限。
上訴人之配偶、三親等內之血親、二親等內之姻親，或上訴人為法人、中央或地方機
關時，其所屬專任人員具有律師資格並經法院認為適當者，亦得為第三審訴訟代理人
。
第一項但書及第二項情形，應於提起上訴或委任時釋明之。
                                                                        Ｈ
